【裁判字號】    97,易,1214
【裁判日期】    981027
【裁判案由】    詐欺
【裁判全文】
臺灣士林地方法院刑事判決              97年度易字第1214號
公  訴  人  臺灣士林地方法院檢察署檢察官
被      告  乙○○○
上列被告因詐欺案件，經檢察官提起公訴（97年度偵字第6526號
），及移送併案審理（臺灣板橋地方法院檢察署97年度偵字第21
473 號），本院判決如下：
    主  文
乙○○○幫助意圖為自己不法之所有，以詐術使人將本人之物交
付，處有期徒刑陸月，如易科罰金，以新臺幣壹仟元折算壹日。
    事  實
一、乙○○○明知申請帳戶使用係輕而易舉之事，一般人無故取
    得他人金融帳戶使用之行徑常與財產犯罪之需要密切相關，
    而可預見該名不自行申辦帳戶反取得他人帳戶存摺、提款卡
    及密碼使用之人，可能係遂行不法所有意圖用以詐騙他人，
    又對於提供帳戶予他人使用雖無必引發他人萌生犯罪之確信
    ，但仍以縱若有人持以犯罪亦不違反其本意，而基於幫助他
    人詐欺取財之犯意，於民國96年12月20日前某日，在臺灣地
    區某不詳地點，將其申辦臺北國際商業銀行鶯桃分行第0000
    0000000000000 號帳戶（該銀行嗣後名稱變更為永豐商業銀
    行，下稱上開臺北國際商業銀行帳戶）、合作金庫商業銀行
    桃園分行第0000000000000 號帳戶（下稱上開合庫銀行帳戶
    ）之存摺、提款卡及密碼，一併交付予不詳姓名年籍之詐欺
    集團成員使用。該名真實姓名、年籍不詳之人取得上開臺北
    國際商業銀行帳戶、上開合庫銀行帳戶後，旋即與所屬詐欺
    集團成員共同基於意圖為自己不法所有之詐欺取財之犯意聯
    絡，於下列時、地，為下列犯行：
    (一)於96年12月19日15時許，該詐欺集團推由某姓名、年籍不
      詳之成員撥打電話予高雄縣鳳山市○○街8 巷1 號之甲○○，佯裝為臺灣高雄地方法院檢察署之主任檢察官林慶宗
      ，並誆稱甲○○所有帳戶遭冒用而涉犯洗錢防制法，需將
      甲○○帳戶內金額匯入指定帳戶以配合檢方查緝，致甲○○信以為真，陷於錯誤，而於96年12月20日至26日，匯款
      4 次，金額分別為新臺幣（下同）15萬元、12萬元、92萬
      800 元、7 萬元，共計126 萬800 元（併辦意旨書誤植為
      126 萬8,000 元）至乙○○○上開合庫銀行帳戶內，該詐
      欺集團成員，先後隨即將匯入款項提領一空。嗣因甲○○
      發現有異而報警處理，始查悉上情。
    (二)於96年12月26日16時許，該詐欺集團推由某姓名、年籍不
      詳之成員利用電腦上網以SKYPE 通訊軟體發送訊息予丙○○，佯裝與丙○○交友並表示需先驗證身分，致丙○○不
      疑有他，而於96年12月28日18時21分許，依詐騙集團指示
      ，在臺北市內湖區東湖附近之永豐銀行東湖分行，匯款10
      萬元至乙○○○之上開臺北國際商業銀行帳戶內，該詐欺
      集團成員，隨即於同日將匯入款項提領一空。嗣因丙○○
      發現有異而報警處理，始查悉上情。
二、案經臺北市政府警察局南港分局報告臺灣士林地方法院檢察
    署檢察官偵查起訴暨臺灣板橋地方法院檢察署檢察官移送併
    案審理。
    理  由
壹、證據能力之判斷：
一、按被告以外之人於審判外之陳述，雖不符合刑事訴訟法第15
    9 條之1 至之4 等4 條之規定，而經當事人於審判程序同意
    做為證據，法院審酌該言詞陳述或書面陳述做成時之情況，
    認為適當者，亦得為證據，刑事訴訟法第159 條之5 定有明
    文，核其立法意旨在於傳聞證據未經當事人之反對詰問予以
    核實，原則上先予排除。惟若當事人已放棄反對詰問權，於
    審判程序中表明同意該等傳聞證據作為證據；或於言詞辯論
    終結前未聲明異議，基於尊重當事人對傳聞證據之處分權，
    及證據資料愈豐富，愈有助於真實發見之理念，且強化言詞
    辯論主義，使訴訟程序得以順暢進行，上開傳聞證據亦均具
    有證據能力。而所謂「審酌該陳述做成時之情況，認為適當
    」者，係指依各該審判外供述證據製作當時之過程、內容、
    功能等情況，是否具備合法可信之適當性保障，加以綜合判
    斷而言（最高法院94年度台上字第3277號判決要旨可資參照
    ）。
二、查公訴人本件起訴暨併辦意旨所舉證人即被害人甲○○、丙○○於警詢中所為之陳述，其性質雖均屬傳聞證據，且彼等
    皆未再於本院審理中為陳述，復查無符合同法第159 條之1
    至之4 等條之情形，然其等所為警詢筆錄內容，經本院於審
    理時逐一提示予檢察官及被告並告以要旨，且各經檢察官及
    被告表示意見，均未於言詞辯論終結前對該等筆錄之證據能
    力表示異議（見本院98年10月8 日審判筆錄），依上開規定
    ，應認被告對於被害人甲○○、丙○○於警詢中之陳述，同
    意其有證據能力。再證人即被害人甲○○、丙○○係查覺遭
    詐騙後，立即報案並接受員警偵詢，筆錄錄製過程均經全程
    錄音，亦查無人情施壓、干擾或不當取供之情形，且觀乎證
    詞內容均係有關渠等受騙經過之客觀事實，並無臆測、攻訐
    之詞，以之作為本案之證據自屬適當，是證人甲○○、丙○○於警詢中之證言，自具有證據能力。
貳、實體部分：
一、訊據被告乙○○○固坦承其申請開設上開臺北國際商業銀行
    帳戶、上開合庫銀行帳戶使用之事實，惟矢口否認有何幫助
    詐欺取財犯行，辯稱：伊並沒有將上開2 帳戶賣給詐騙集團
    ，上開2 帳戶之存摺、提款卡放在皮包內，於96年8 月間，
    在伊經營之早餐店內遺失，因伊忙於照顧先生，沒有向銀行
    掛失云云。經查：
    (一)上揭被害人甲○○、丙○○遭詐騙之事實，業據證人即被
      害人甲○○、丙○○分別於警詢、檢察官訊問時指述綦詳
      （見97年度偵字第13878 號卷第7 頁至第9 頁、97年度偵
      字第6526號卷第12頁至第15頁、第92頁），亦有高雄銀行
      入戶電匯匯款回條、臺灣銀行匯出匯款回條聯、郵政跨行
      匯款申請書、高雄地方法院行政凍結管收執行命令、高雄
      地方法院地檢署監管科公文、高雄地方法院暫緩起訴執行
      命令、永豐銀行自動櫃員機存戶交易明細表（見97年度偵
      字第13878 號卷第10頁至第17頁、97年度偵字第6526號卷
      第20頁），及永豐商業銀行鶯桃分行97年2 月5 日永豐銀
      鶯桃分行（097） 字第00009 號函暨送之開戶資料、交易
      往來明細（見97年度偵字第6526號卷第26頁至第70頁）；
      合作金庫商業銀行桃園分行97年6 月2 日合金桃作字第
      0970002808號函暨檢送之開戶基本資料、歷史交易明細各
      1 份在卷可稽（見97年度偵字第6526號卷第110 頁至第11
      5 頁），且依被告上開臺北國際商業銀行帳戶、上開合庫
      銀行帳戶之交易往來明細表所示，被害人丙○○、甲○○
      先後所匯入之款項，隨即遭人領走，從而，依上開事證，
      足認被告確實將其所有之上開臺北國際商業銀行帳戶、上
      開合庫銀行帳戶供該不詳詐騙集團成員及其同夥作為向被
      害人丙○○、甲○○詐欺取財後，取得贓款所用之工具，
      至屬灼然。
    (二)被告雖以前揭情詞置辯，惟有關被告是否遺失上開2 帳戶
      存摺、提款卡、密碼乙節，被告迭為不同之陳述，其於警
      詢稱：96年9 月發現臺北國際商業銀行帳戶之存簿及提款
      卡遺失，因為帳戶內沒有錢再加上工作忙，而忘記報案及
      掛失。伊怕忘記密碼，將密碼寫在小紙條上，跟存簿及提
      款卡放在一起，一併遺失（見97年度偵字第6526號卷第9
      頁），嗣於偵查稱：臺北國際商業銀行帳戶自申請後都是
      伊在使用，直到96年8 、9 月，在臺北縣鶯歌鎮○○路早
      餐店內，遭陌生人偷走皮包，因伊僅國小畢業，未前往警
      局報案，皮包內有臺北國際商業銀行帳戶存摺、印章、提
      款卡、身分證、健保卡及現金一千多元等物，伊只有補辦
      身分證及健保卡等證件。上開帳戶有5 、6 年未使用，一
      直放在皮包內未拿出。皮包內還有合庫銀行存摺、印章、
      提款卡，也一併遺失（見97年度偵字第6526號卷第93頁至
      第94頁），復於本院準備程序及審理時供稱：伊在96年4
      月間看報紙跟自稱古先生之男子借錢，古先生說只提供身
      分證沒法借錢，要伊拿銀行存摺、提款卡作為借款擔保，
      伊在鶯桃路將存摺、提款卡、印章交給他們，密碼寫在紙
      條上告知對方，伊有借到2 萬元。當初因急著借錢，才將
      存摺等物交給地下錢莊，地下錢莊說要以伊的帳戶讓別人
      匯利息給他們（見本院卷第15頁、第28頁、第33頁），則
      觀被告歷次供述內容，或稱上開2 帳戶存摺等物遺失，或
      稱上開2 帳戶存摺等物交付予地下錢莊古先生，前後陳述
      均有不一，而難採信。
    (三)再自詐欺集團之角度審酌，詐欺集團如以他人帳戶供作款
      項出入之帳戶，衡情應會先取得帳戶所有人之同意始使用
      ，否則一旦帳戶所有人辦理掛失，被害人匯入之款項即遭
      凍結無法提領，帳戶所有人反可輕易辦理補發存摺、變更
      印鑑、密碼，將款項提領一空，詐欺集團無冒此風險之理
      ；本件果如被告所辯，其帳戶存摺及提款卡係遺失，詐欺
      集團根本無從知悉被告何時會辦理掛失，則被害人匯入之
      款項是否可順利提領將處於不確定之狀態；換言之，從事
      此等財產犯罪之不法集團，若非確定該帳戶所有人不會去
      報警或掛失止付，以確定其等能自由使用該帳戶提款、轉
      帳，則其等應不至於以該帳戶從事於財產犯罪。況核諸卷
      附上開臺北國際商業銀行帳戶、上開合庫銀行帳戶交易往
      來明細表可知，上開臺北國際商業銀行帳戶在被害人丙○○於上開時間匯入10萬元前餘額為53元、最後1 次交易為
      91年12月2 日支出2,007 元；上開合庫銀行帳戶在被害人
      甲○○在上開時間匯入126 萬800 元前之餘額則為93元，
      足認上開2 帳戶之存摺及提款卡應於96年12月20日甲○○
      受詐騙匯款前之某日，由被告於不詳地點，交付予詐欺集
      團掌控使用，否則甲○○將被詐騙之款項匯入後，該詐欺
      集團無法立即順利提領，顯見其等知悉被告帳戶之密碼，
      且對於被告不會將帳戶提款卡掛失止付乙節有相當之確信
      。再參以金融機構為方便存戶提款、確保交易安全並節省
      人力成本，而有提款卡及提款密碼制度之設，此提款密碼
      具有確認存戶身分之功能。申言之，同時擁有提款卡及密
      碼之人，衡情均為存戶本人或經其授權之人，本件被告上
      開2 帳戶，為詐欺集團使用，並得以順利提領，依照前開
      說明，已足認係被告授權提供使用無訛。被告固另辯稱伊
      係經地下錢莊之人告知須提供銀行存摺等物作為借款擔保
      ，並將上開帳戶提供予他人匯款至上揭帳戶方式，繳付利
      息，始交付提款卡及密碼云云。惟細繹其上揭帳戶交易明
      細，並無他人匯入款項繳付利息之交易紀錄；又被告就自
      己帳戶存摺及提款卡既原有支配管領、辦理掛失之權利，
      則衡常地下錢莊亦無由同意以此方法作為被告還款之擔保
      ，因認被告此部分辯解並不可採，而被告於本院審理時聲
      請調閱96年3 月間，其與地下錢莊人員之通聯紀錄，及聲
      請查明於96年12月17日地下錢莊匯款至其郵局帳戶內，所
      使用帳戶之所有人情形，均無調查之必要，附此敘明。
    (四)綜上所述，被告所辯，並非可採，被告將其上揭2 帳戶存
      摺、提款卡及密碼交付他人後，復為真實姓名年籍不詳之
      詐騙集團成員持以使用，而幫助詐欺正犯詐騙被害人甲○○、丙○○，雖卷內事證並無積極證據證明被告知悉該詐
      欺正犯將如何犯罪，而無法於本件認定被告有與該詐欺正
      犯實施詐欺犯行之共同犯意聯絡，惟被告既對金融帳戶交
      付他人使用，可能遭持以從事財產犯罪有所認知，其有幫
      助他人犯詐欺取財罪之不確定犯罪故意甚明。本件事證明
      確，被告犯行已堪認定，應依法論科。
二、按幫助犯之成立，主觀上行為人須有幫助故意，客觀上須有
    幫助行為，意即需對於犯罪與正犯有共同之認識，而以幫助
    之意思，對於正犯資以助力，而未參與實施犯罪之行為者而
    言，最高法院75年度台上字第1509號、88年度台上字第1270
    號判決意旨均同此見解。是核被告將所有上開銀行帳戶（含
    存摺、提款卡、密碼）提供予不詳姓名年籍之人士，供其詐
    騙被害人財物，其顯係基於幫助他人詐取財物之犯意，且所
    為提供銀行存摺、提款卡及密碼予他人之行為，亦屬刑法詐
    欺罪構成要件以外之行為，被告既以幫助他人犯罪之意思而
    參與犯罪構成要件以外之行為，自應成立刑法第339 條第1
    項詐欺取財罪之幫助犯，是核被告所為，係犯刑法第339 條
    第1 項、第30條第1 項之幫助詐欺取財罪，並應依刑法第30
    條第2 項之規定，按正犯之刑減輕之。又被告同時提供上開
    臺北國際商業銀行帳戶、上開合庫銀行帳戶之存摺、提款卡
    及密碼之行為，使該不詳詐騙集團成員所屬詐騙集團對被害
    人丙○○、甲○○施以詐術，並分別使其等交付財物，係一
    行為侵害數法益，同時觸犯2 幫助詐欺取財罪，為想像競合
    犯，應依刑法第55條規定，從一幫助詐欺取財罪處斷；併案
    意旨部分之犯罪事實與經起訴之被害人甲○○部分為同一犯
    罪事實，依法本院自得併予審究，附此敘明。爰審酌被告提
    供帳戶提款卡及密碼供詐欺正犯詐騙他人財物，危害社會正
    常交易安全，增加被害人尋求救濟之困難，並使犯罪之追查
    趨於複雜，並斟酌本件被害人甲○○、丙○○遭詐騙之金額
    共高達百餘萬元，被告犯罪後飾詞否認犯行，以及均未與被
    害人達成和解之態度，尚未彌補被害人所受損害及其他一切
    情狀，量處如主文所示之刑，並諭知易科罰金之折算標準。
    公訴人求刑有期徒刑9 月，固非無見，惟本院審酌上情認量
    處被告如主文所示之刑為適當，併此說明。
據上論斷，應依刑事訴訟法第299 條第1 項前段，刑法第30條第
1 項前段、第2 項、第339 條第1 項、第55條、第41條第1 項前
段，刑法施行法第1 條之1 ，判決如主文。
本案經檢察官王巧玲到庭執行職務
中    華    民    國    98    年    10    月    27    日
                  刑事第七庭審判長法  官  王美玲
                                  法  官  黎惠萍
                                  法  官  高雅敏
以上正本證明與原本無異。
如不服本判決，應於收受送達後10日內向本院提出上訴狀，其未
敘述上訴理由者，應於上訴期間屆滿後20日內向本院補提理由書
狀（均須按他造當事人之人數附繕本）。
                                  書記官  陳映羽
中    華    民    國    98    年    10    月    27    日
附錄論罪科刑法條全文：
刑法第30條
幫助他人實行犯罪行為者，為幫助犯。雖他人不知幫助之情者，
亦同。
幫助犯之處罰，得按正犯之刑減輕之。
刑法第339條
意圖為自己或第三人不法之所有，以詐術使人將本人或第三人之
物交付者，處5 年以下有期徒刑、拘役或科或併科1 千元以下罰
金。
以前項方法得財產上不法之利益或使第三人得之者，亦同。
前二項之未遂犯罰之。


司法院資訊處製作；財團法人民間司法改革基金會備份。
